臺灣雲林地方法院民事判決
110年度重訴字第19號
原      告  陳契村  
            陳契傳  
上二人共同
訴訟代理人  王佑中律師
被      告  東佶環保高科技股份有限公司


法定代理人  吳振安  
上列當事人間請求排除侵害事件，本院於民國110年12月21日言
詞辯論終結，判決如下：
    主      文
一、被告應將坐落雲林縣○○鎮○○段○○○○地號土地上如雲林縣斗南
    地政事務所民國一一○年十一月十六日土地複丈成果圖所示
    編號A部分面積七六五點九二平方公尺（含編號B1部分面積
    ）之地底污泥等廢棄物（距離地面深度約四十公分至一點四
    五公尺）及編號B1部分面積二一六點○六平方公尺、編號B2
    部分面積二二九點五平方公尺之地上廢棄物清除，並將上開
    土地騰空返還原告。
二、被告應自民國一○九年十月二十六日起至前項土地上之廢棄
    物及地底下掩埋之廢棄物清除，將該土地騰空返還原告之日
    止，按月給付原告新臺幣陸仟元。
三、訴訟費用由被告負擔。
四、本判決於原告以新臺幣貳佰伍拾貳萬柒仟元為被告供擔保後
    ，得為假執行。
    事實及理由
壹、程序方面：
    按訴狀送達後，原告不得將原訴變更或追加他訴，但擴張或
    減縮應受判決事項之聲明者，不在此限；被告於判決確定前
    ，得撤回訴之全部或一部，但被告已為本案之言詞辯論者，
    應得其同意，民事訴訟法第255條第1項第3款、第262條第1
    項分別定有明文。本件原告起訴時請求：被告及訴外人吳
    振安、吳讚樓應將坐落於雲林縣○○鎮○○段0000地號、面積1,
    307平方公尺土地（下稱系爭土地）之地上物清除，並將該
    部分土地騰空返還原告；被告與吳振安、吳讚樓應自民國1
    09年10月26日起至將系爭土地之地上物清除並騰空返還原告
    之日止，按月連帶給付原告新臺幣（下同）13,070元，嗣於
    110年8月5日行言詞辯論時將聲明變更為；被告及吳振安、
    吳讚樓應將系爭土地上之廢棄物及該土地下所掩埋之廢棄物
    清除，並將該部分土地騰空返還原告；被告與吳振安、吳
    讚樓應自109年10月26日起至將前項所示土地之廢棄物清除
    並騰空返還原告之日止，按月給付原告13,070元。繼於110
    年8月16日具狀撤回對吳振安、吳讚樓之起訴，上開撤回為
    吳振安及吳讚樓所同意（見本院卷第163頁），於110年12月
    21日行言詞辯論時再將聲明變更如主文第一、二項所示。經
    核，原告所為訴之變更及撤回，與前開規定相符，均應予准
    許，先予說明。
貳、實體方面：
一、原告主張：
  ㈠吳讚樓向訴外人即原告母親陳吳玉彩承租系爭土地，訂約時
    告知陳吳玉彩僅係存放被告之廠房機械，然吳振安與其父即
    吳讚樓共同經營之被告公司竟於系爭土地上傾倒並掩埋廢棄
    物，嗣於租期屆滿後，因雲林縣斗南鎮小東市地重劃工程進
    行，經雲林縣政府通知，原告始知悉上情。原告之母於109
    年7月9日死亡，原告於109年10月26日因繼承而取得系爭土
    地所有權，被告違反廢棄物清理法之規定，隨意傾倒並掩埋
    廢棄物於系爭土地上，已妨害原告所有權之行使。又被告並
    無丟棄廢棄物於系爭土地上之合法權源，原告自得依民法第
    767條第1項前段、中段之規定，請求被告清除系爭土地之地
    上廢棄物及土地下掩埋之廢棄物，並將該部分土地騰空返還
    原告。
  ㈡系爭土地自109年10月26日起為原告所有，被告於系爭土地尚
    在租賃期間即開始傾倒並掩埋廢棄物於系爭土地上，則自原
    告因繼承而取得系爭土地所有權時，被告已無權占用系爭土
    地，可資認定。被告丟棄之廢棄物現仍於系爭土地上，被告
    無權占用系爭土地，應認被告獲得相當於租金之利益，原告
    自得依民法第179條之規定，請求被告給付相當於租金之不
    當得利。
  ㈢並聲明：如主文第一、二項所示；原告願供擔保請准宣告假
    執行。
二、被告則辯以：只要是被告堆置的，被告就會清除乾淨，被告
    並沒有掩埋，而且那些泥土不是廢棄物，不當得利部分同意
    每月給付6,000元等語，並聲明：原告之訴駁回。
三、兩造不爭執之事實及本件之爭點：
　㈠兩造不爭執之事實：
　　⒈原告於109年10月26日因繼承而取得系爭土地所有權。
　　⒉如雲林縣斗南地政事務所110年11月16日土地複丈成果圖（
      下稱附圖）所示編號A部分面積765.92平方公尺（含編號B
      1部分面積）之地底污泥及集塵灰等物，及編號B1部分面
      積216.06平方公尺、編號B2部分面積229.5平方公尺之污
      泥及集塵灰等物，均係被告所有。
　　⒊被告於原告取得系爭土地所有權前，即無權占用系爭土地
      迄今。
　　⒋兩造均同意被告應給付原告相當於租金之不當得利，每月
      以6,000元計算。
  ㈡本件之爭點：
　　⒈被告所堆置或掩埋之污泥及集塵灰等物是否為廢棄物？
　　⒉原告依據民法第767條第1項前段、中段之規定，請求被告
      應將坐落系爭土地上如附圖所示編號A部分面積765.92平
      方公尺（含編號B1部分面積）之地底污泥等廢棄物（距離
      地面深度約40公分至1.45公尺）及編號B1部分面積216.06
      平方公尺、編號B2部分面積229.5平方公尺之地上廢棄物
      清除，並將上開土地騰空返還原告，是否有理由？
　　⒊原告依據民法第179條之規定，請求被告應自109年10月26
      日起至前項土地上之廢棄物及地底下掩埋之廢棄物清除，
      將該土地騰空返還原告之日止，按月給付原告6,000元，
      是否有理由？
四、本院之判斷：　　　
  ㈠被告雖辯稱其並未掩埋廢棄物，且其所堆置之泥土不是廢棄
    物等語，惟查證人即雲林縣環保局職員張原嘉於本院110年8
    月5日行言詞辯論時到院證稱：因為系爭土地在做市地重劃
    ，地政處人員有到現場，在施作水溝時有挖地，發現系爭土
    地裏有堆置污泥及集塵灰，污泥及集塵灰算是廢棄物等語（
    見本院卷第134頁），且證人即雲林縣環保局職員劉龍達於
    本院110年10月6日履勘現場時證述系爭土地上所堆置之土方
    為廢棄物等語（見本院卷第215頁）。另本院於系爭土地所
    開挖之編號1至編號6、編號8至編號13、編號15至編號19、
    編號22、23等處之地底下皆掩埋有污泥或集塵灰，亦經證人
    劉龍達於開挖現場當場辨識屬實，有本院110年10月6日勘驗
    筆錄及現場照片在卷可查（見本院卷第215-219、223-251頁
    ）。綜上，堪認被告辯稱其並未掩埋廢棄物，其所堆置之泥
    土並非廢棄物等語，不足採信。
  ㈡原告請求被告清除廢棄物，並將占用之土地騰空返還原告，
    是否有理由？
　　按所有人對於無權占有或侵奪其所有物者，得請求返還之，
    對於妨害其所有權者，得請求除去之，民法第767條第1項前
    段、中段定有明文。經查，原告為系爭土地之所有人，被告
    所有之廢棄物占用如附圖所示編號A部分面積765.92平方公
    尺（含編號B1部分面積）、編號B1部分面積216.06平方公尺
    及編號B2部分面積229.5平方公尺等情，有原告提出之系爭
    土地登記第一類謄本在卷可證（見本院卷第35頁），且經本
    院會同兩造、證人劉龍達、柯敏男及雲林縣斗南地政事務所
    測量員履勘測量屬實，有本院110年10月6日勘驗筆錄、現場
    照片、開挖紀錄及雲林縣斗南地政事務所110年11月17日雲
    南地二字第1100005403號函檢送之土地複丈成果圖在卷可明
    （見本院卷第215-219、223-295、299-301頁）。從而，原
    告依據民法第767條第1項前段、中段之規定，請求被告應將
    坐落系爭土地上如附圖所示編號A部分面積765.92平方公尺
    （含編號B1部分面積）之地底污泥等廢棄物（距離地面深度
    約40公分至1.45公尺）及編號B1部分面積216.06平方公尺、
    編號B2部分面積229.5平方公尺之地上廢棄物清除，並將上
    開土地騰空返還原告，為有理由，應予准許。
  ㈢原告請求被告給付相當於租金之不當得利，是否有理由？
    ⒈按無法律上之原因而受利益，致他人受損害者，應交還其
      利益，此為民法第179條所明定。而無權占用他人土地，
      可能獲得相當於租金之利益，亦為社會通常之觀念（最高
      法院61年度台上字第1695號判決意旨參照）。本件被告無
      權占用系爭土地，其所受之利益為占有使用之價值，依其
      性質不能返還，故應償還其價額，即相當於租金之利益，
      則原告依據不當得利之法律關係，請求被告給付相當於租
      金之利益，核屬有據。
    ⒉查原告是於109年10月26日因繼承而取得系爭土地之所有
      權，被告亦承認其於原告取得系爭土地前即已占用系爭土
      地，且目前仍占用中，則原告請求被告給付自109年10月2
      6日起至被告清除系爭土地上及掩埋在系爭土地下之廢棄
      物，將占用之土地騰空返還原告之日止之不當得利，亦屬
      有據。
    ⒊按地租不得超過地價百分之八，約定地租或習慣地租超過
      地價百分之八者，應比照地價百分之八減定之，不及地價
      百分之八者，依其約定或習慣；前項地價指法定地價，未
      經依法規定地價之地方，指最近三年之平均地價，土地法
      第110條定有明文。所稱「不得超過年息百分之八」係指
      最高不得超過年息百分之八，並非每件均以年息百分之八
      計算，尚應斟酌土地所在位置、工商繁榮程度、使用人利
      用土地之經濟價值及所受利益等情事，以為決定。經查，
      兩造合意被告應給付原告相當於租金之不當得利，每月以
      6,000元計算（見本院卷第136頁），本院審酌系爭土地位
      處偏遠郊區，目前該土地在施作工程，附近無住家、無商
      店，交通不便利、生活機能不佳等情狀（見本院卷第79頁
      ），且考量吳讚樓於98年6月5日至107年6月4日期間向原
      告母親陳吳玉彩承租系爭土地時，每月租金為5,834元，
      認為原告請求被告應按月給付其相當於租金之不當得利6,
      000元，尚屬合理。
    ⒋從而，原告請求被告應自109年10月26日起至系爭土地上之
      廢棄物及地底下掩埋之廢棄物清除，將該土地騰空返還原
      告之日止，按月給付原告6,000元，為有理由，應予准許
      。
五、綜上所述，原告依據所有物返還請求權及妨害除去請求權之
    規定，請求被告應將坐落系爭土地上如附圖所示編號A部分
    面積765.92平方公尺（含編號B1部分面積）之地底污泥等廢
    棄物（距離地面深度約40公分至1.45公尺）及編號B1部分面
    積216.06平方公尺、編號B2部分面積229.5平方公尺之地上
    廢棄物清除，將上開土地騰空返還原告，並依據不當得利之
    法律關係，請求被告應自109年10月26日起至系爭土地上之
    廢棄物及地底下掩埋之廢棄物清除，將該土地騰空返還原告
    之日止，按月給付原告6,000元，均有理由，應予准許。
六、原告表示願意提供擔保，請准宣告假執行，與法律規定相符
    ，所以斟酌後定相當的擔保金額宣告之。
七、本件為判決之基礎已臻明確，兩造其餘之攻擊或防禦方法及
    證據，經本院斟酌後，認為均不足以影響本判決之結果，亦
    與本案爭點無涉，自無逐一詳予論駁之必要，併此敘明。
八、訴訟費用負擔之依據：民事訴訟法第78條。 　　　　　　
中　　華　　民　　國　　111 　年　　1 　　月　　4 　　日
                  民事第二庭    法  官  蔡碧蓉

以上正本係照原本作成。
如對本判決上訴，須於判決送達後20日內向本院提出上訴狀（須
附繕本）。如委任律師提起上訴者，應一併繳納上訴審裁判費。
中　　華　　民　　國　　111 　年　　1 　　月　　4 　　日
                                書記官　鄭蕉杏